---
title: "Ćwiczenia 3"
output: html_document
date: "2023-10-23"
---

```{r, echo=FALSE, warning=FALSE, message=FALSE}
library(PogromcyDanych)
library(tidyverse)
library(outliers)
```

### Zadanie 1

```{r}
df <- data.frame(sample1 = rnorm(100), 
                 sample2 = rnorm(100))

df |>
  pivot_longer(cols = c("sample1", "sample2")) |>
  ggplot(aes(x = value)) +
  facet_wrap(~ name) +
  geom_histogram(aes(y = after_stat(density))) +
  geom_density()
```

### Zadanie 2

```{r}
mean(abs(rnorm(100, 100, 10) - 100) < 2 * 10)
```

### Zadanie 3

Wykres normalności

```{r}
x <- rnorm(200)

qqnorm(x)
qqline(x)
```

```{r}
data.frame(
  row.names = paste0(1:3, c(" - sigma")),
  oczekiwane = c(.68, .95, .998),
  zaobserwowane = sapply(1:3, function(t) mean(abs(x) < t))
)
```

### Zadanie 4

```{r}
fn <- function(throws = 1L) {
  data.frame(x = apply(as.matrix(1:3), 
        function (t) sample(1:6, size = throws, replace = TRUE), 
        MARGIN = 1) |> 
    as.matrix() |> 
    rowSums() |> as.factor()) |>
    ggplot(aes(x = x)) +
    geom_bar() + 
    ylab("Ilość otrzymanych sum") + 
    xlab("Suma") +
    ggtitle(paste0("Wyniki eksperymentu z ", throws, ifelse(throws == 1L, "-nym", 
                                                            "-ma"), 
                   " powtórzeniami"))
}
fn(20000)
```


### Zadania 5

Wartości teorytyczne $\mathbb{E}X=.99$ oraz $\text{var}(X) = .99\cdot.01=0.0099$
```{r}
fn <- function(n = 500L) {
  xx <- mean(rbinom(n = n, size = 1, prob = .99))
  data.frame("Średnia" = c(xx, .99), 
             "Wariancja" = c(xx * (1 - xx), .0099),
             row.names = c("Zaobserwowane", "Teorytyczne"))
}
```


### Zadanie 6

Prawdopodobieństwo na podstawie:
$\mathbb{P}\left(|X-\mu|\geq.8\right)=\mathbb{P}\left(\frac{|X-\mu|}{\sigma}\geq\frac{.8}{\sigma}\right)=\mathbb{P}(|\mathcal{N}_{0,1}|\geq\frac{.8}{\sigma})=1-\Phi\left(\frac{.8}{\sigma}\right) + \Phi\left(-\frac{.8}{\sigma}\right)=2\Phi\left(-\frac{.8}{\sigma}\right)$
```{r}
2*pnorm(-.8 / .4)
```

Oczekujemy:
```{r}
50*2*pnorm(-.8 / .4)
```

Odrzucanie:

```{r}
50 * 2 * (1 - pnorm(abs(c("3" = 3, "6" = 6) - 4.8) / .4)) < .5
```

### Zadanie 7

Według testu grubbsa $34$ jest outlierem a według testu dixona nie ma podstaw do odrzucenia hipotezy zerowej o tym, że $34$ nie jest outlierem
```{r}
wyniki <- c(12, 34, 22, 14, 22, 17, 24, 22, 18, 14, 18, 12)

print(dixon.test(wyniki))
print(grubbs.test(wyniki))
```


Kyterium Chauveneta też sugeruje odrzucenie:
```{r}
print(length(wyniki) * 2 * (1 - pnorm(abs(max(wyniki) - mean(wyniki)) / sd(wyniki))))
length(wyniki) * 2 * (1 - pnorm(abs(max(wyniki) - mean(wyniki)) / sd(wyniki))) < .5
```

### Zadanie 8

```{r}

```

### Zadanie 9

